臺灣高等法院刑事判決
111年度上訴字第1628號
上  訴  人  臺灣新竹地方檢察署檢察官
上  訴  人  
即  被  告  黎秀琴


選任辯護人  劉安桓律師
            魏順華律師
上  訴  人  
即  被  告  王鵬檳


            陳佩君


上二人共同                    
選任辯護人  劉安桓律師
            林博文律師
上列上訴人因被告偽造文書等案件，不服臺灣新竹地方法院110
年度訴字第259號，中華民國111年3月9日第一審判決（起訴案號
：臺灣新竹地方檢察署109年度偵字第1785號、109年度偵字第17
86號），提起上訴，本院判決如下：
    主  文
原判決關於王鵬檳諭知沒收部分撤銷。
其他上訴駁回。
黎秀琴、王鵬檳、陳佩君均緩刑參年。    
    事  實
一、黎秀琴為王蔡茶妹（民國00年0月0日生，於107年2月6日晚
    間9時20分許死亡）之二媳，其長子王鵬檳與陳佩君為夫妻
    ，2人育有一女王○佑（92年8月生），而王蔡茶妹自104年6
    月間即因日常生活無法自理，而聘僱外籍看護24小時照顧，
    因黎秀琴與王蔡茶妹同住，黎秀琴遂自105年3月起保管王蔡
    茶妹之中華郵政股份有限公司（下稱中華郵政公司）峨眉郵
    局帳號000-00000000000000號帳戶（下稱郵局帳戶）存摺、
    印章、身分證、健保卡等文件，並由黎秀琴負責自王蔡茶妹
    前開帳戶提款支付王蔡茶妹聘僱外勞等費用。黎秀琴、王鵬
    檳與陳佩君意圖為王鵬檳不法所有，共同基於侵占之犯意聯
    絡，先於106年9月30日帶同王蔡茶妹前往位於新竹縣○○鄉○○
    街00號之峨嵋郵局，王蔡茶妹出於解除定存備用之目的，臨
    櫃委由郵局行員謝智宏辦理王蔡茶妹帳號000-000000000000
    0000號帳戶（下稱定存帳戶）內未到期之2筆定存金新臺幣
    （下同）170萬元、90萬元解約，王蔡茶妹並同意將其郵局
    帳戶內200萬元，轉存至王○佑之郵局帳號000-000000000000
    0號帳戶（下稱王○佑帳戶）內備用，並在王蔡茶妹授權下，
    由陳佩君填寫郵政存簿儲金提款單、存款單，蓋用「王蔡茶
    妹」印章後，交予謝智宏辦理將王蔡茶妹當日解約定存金中
    之200萬元轉匯至可由黎秀琴、王鵬檳與陳佩君控制之王○佑
    帳戶內。詎黎秀琴、王鵬檳與陳佩君將該200萬元侵占之，
    黎秀琴並以紅色蠟筆塗抹遮蓋王蔡茶妹郵局帳戶存摺中該筆
    匯款所註記之「王○佑」名字，以掩飾其等侵占之情。嗣於1
    07年2月5日在新竹縣○○鄉○○○00號，王蔡茶妹子女等家屬欲
    辦理長輩法事而由王蔡茶妹之長媳王呂淑熹查閱王蔡茶妹郵
    局帳戶存摺，知悉王蔡茶妹郵局帳戶於106年9月30日匯款20
    0萬元至王○佑帳戶內，黎秀琴、王鵬檳與陳佩君並拒將王蔡
    茶妹該200萬元款項返還，始查悉上情。
二、案經王蔡茶妹之子王文祥訴由臺灣新竹地方檢察署（下稱新
    竹地檢署）檢察官偵查起訴。
    理  由
一、證據能力部分
    本判決所引用被告以外之人於審判外之陳述等供述證據，檢
    察官、被告黎秀琴、王鵬檳、陳佩君等3人（下稱被告3人）
    暨其等辯護人於準備程序中就此部分證據方法均表示同意有
    證據能力（本院卷第276頁），並就全部供述證據或非供述
    證據等證據方法，均未於言詞辯論終結前聲明異議，本院審
    酌上開供述證據作成時，並無違法或不當之情況，另其餘所
    依憑判斷之非供述證據，亦無證據證明係違反法定程序所取
    得，且均無證明力明顯過低之情形，或有其他不得作為證據
    之情形，復均經本院於審判程序中供當事人辯論，被告等人
    之訴訟防禦權，均已受保障，因認上開供述證據及非供述證
    據等證據方法，均適當得為證據，應認均有證據能力。
二、上揭犯罪事實，業據被告3人於本院審理中坦承不諱（本院卷第220、285頁），核與告訴人即王蔡茶妹之子王文祥指訴情節，及證人王鳳珍、證人王呂淑熹、證人謝智宏、證人王柏姿、證人王呂奕達、證人陳宇蓉、證人郭光營證述內容大致相符，並有王蔡茶妹郵局帳戶存摺交易明細、黎秀琴、王蔡茶妹三親等資料、告訴人提供之王蔡茶妹死亡證明、107年2月6日峨眉住宅錄音在場人黎秀琴、王呂淑熹、王呂奕達、陳宇蓉、王柏姿之手寫對話譯文、王柏姿陳報之107年2月6日手寫對話譯文、被告黎秀琴手寫書信內容、中華郵政公司新竹郵局107年4月13日竹營字第1071800253號函附王蔡茶妹郵局帳戶提款單及轉存帳戶存款單、同郵局107年10月29日竹營字第1071800774號函附王蔡茶妹存簿及定期儲金存單歷史交易清單、中華郵政公司110年6月11日竹營字第1100000394號王蔡茶妹存簿儲金歷史交易清單、存款單、提款單影本、中華郵政公司110年10月8日儲字第1100276693號王蔡茶妹存薄儲金帳戶提款單、跨行匯款申請書、中華郵政公司110年5月20日儲字第1100134318號函附王鵬檳存簿儲金帳戶基本資料、國立臺灣大學醫學院附設醫院竹東分院（下稱臺大醫院竹東分院）107年4月20日臺大竹東分綜字第1070001166號函病症暨失能診斷證明書、臺大醫院竹東分院107年5月15日臺大竹東分綜字第1070001687號函覆王蔡茶妹106年1月至107年2月就醫紀錄、臺大醫院竹東分院107年5月30日臺大新竹分醫事字第1070003657號函覆王蔡茶妹就醫病歷資料、臺大醫院竹東分院107年7月5日臺大竹東分綜字第1070002440號函王蔡茶妹就醫紀錄、臺大醫院竹東分院107年8月9日臺大竹東分綜字第1070002754號函王蔡茶妹就醫紀錄、黎秀琴戶籍登記簿、戶籍謄本、王○佑帳戶郵政存簿影本、新竹地檢署勘驗筆錄、原審勘驗筆錄、107年2月6日黎秀琴、王呂淑熹、王呂奕達、陳宇蓉、王柏姿對話內容譯文、新竹地檢署勘驗筆錄、內政部戶政司全球資訊網，且有扣案王蔡茶妹郵局存摺1本在卷足憑，足認被告3人自白確與事實相符而堪採信。本案事證已臻明確，被告3人上揭犯行洵堪認定，自應依法論科。
三、論罪
　㈠查被告3人行為後，刑法第335條雖於108年12月25日經修正公
    布，108年12月27日施行，然上開條文之構成要件及刑度均
    無變動，修正內容均僅係將刑法施行法第1條之1第2項前段
    之規定有關罰金刑數額提高30倍之規定具體明文化，自不生
    法律變更而應予新舊法比較之問題，爰逕依一般法律適用原
    則，適用裁判時法，先予敘明。
　㈡按刑法上之幫助犯，係指以幫助之意思，對於正犯資以助力
    ，而未參與實施犯罪之行為者而言（最高法院49年台上字第
    77號參照）。經查，被告王鵬檳、陳佩君既與被告黎秀琴一
    同為被告王鵬檳之利益，帶王蔡茶妹至郵局解除定存後匯款
    200萬元至其等可控制之王○佑帳戶內侵占，其後2人亦拒絕
    返還該帳戶之款項，足認被告王鵬檳、陳佩君已實質參與侵
    占之犯罪行為，不應論以幫助犯侵占罪，公訴意旨認被告王
    鵬檳、陳佩君所為係犯刑法第30條第1項、第335條第1項之
    幫助侵占罪嫌，尚有未洽，然本院已於審理時告知被告王鵬
    檳、陳佩君上開犯行亦可能為侵占罪之共同正犯，故無礙被
    告王鵬檳、陳佩君防禦權之行使，且該部分與起訴之罪名相
    同，僅行為態樣有正犯、從犯之分，自無庸變更起訴法條。
    是核被告3人所為，均係犯刑法第335條第1項之侵占罪。
　㈢被告3人就上開侵占犯行，有犯意聯絡及行為分擔，應論以依
    共同正犯。
四、不另為無罪諭知部分：
  ㈠公訴意旨固認：被告黎秀琴竟基於行使偽造私文書之犯意、
    被告王鵬檳、陳佩君則基於幫助於行使偽造私文書之犯意，
    知悉被害人王蔡茶妹自104年6月間即因日常生活無法自理，
    而聘僱外籍看護24小時照顧，於106年間另因心臟瓣膜病、
    冠狀動脈瘸、左心房左心室擴張等問題，有心律不整、心律
    失常之症狀及胃炎、便秘等疾病；復因服用改善焦慮、緊張
    、鎮靜與肌內鬆弛作用藥物，而伴隨嗜睡、抑鬱、眩暈、噁
    心等身體副作用致精神不濟；且因高齡老邁亦伴有重聽、記
    憶不佳等難以辨識外界事物之情形。其等於106年9月30日帶
    同欠缺完整日常辨識能力之被害人王蔡茶妹，前往峨嵋郵局
    臨櫃委由不知情郵局行員謝智宏辦理解除被害人定存帳戶內
    未到期之2筆定存金170萬元、90萬元，轉存至王○佑帳戶內
    ，並由被告陳佩君填寫郵政存簿儲金提款單、存款單，未經
    被害人授權蓋用「王蔡茶妹」印章後，交予不知情謝智宏辦
    理，而認被告黎秀琴涉犯刑法第216條、第210項行使偽造私
    文書罪嫌；被告王鵬檳、陳佩君均涉犯刑法第30條、第216
    條、第210項幫助行使偽造私文書罪嫌等語。
  ㈡按犯罪事實應依證據認定之，無證據不得認定犯罪事實，刑
    事訴訟法第154條第2項定有明文。認定不利於被告之事實，
    須依積極證據，苟積極證據不足為不利於被告事實之認定時
    ，即應為有利於被告之認定，更不必有何有利之證據，自不
    能以推測或擬制之方法，以為裁判基礎。刑事訴訟法第161
    條第1項規定：檢察官就被告犯罪事實，應負舉證責任，並
    指出證明之方法。因此，檢察官對於起訴之犯罪事實，應負
    提出證據及說服之實質舉證責任。倘其所提出之證據，不足
    為被告有罪之積極證明，或其指出證明之方法，無從說服法
    院以形成被告有罪之心證，基於無罪推定之原則，自應為被
    告無罪判決之諭知（最高法院30年上字第816號判例、92年
    台上字第128號判例意旨參照）。　　　
  ㈢訊據被告3人固坦承上開侵占犯行，惟被告3人均堅詞否認有
    何行使偽造私文書犯行，辯稱：王蔡茶妹雖有心臟問題、行
    動不便且有重聽，但她106年間精神狀況不錯，且因王蔡茶
    妹不會寫字，因此在王蔡茶妹同意之下，才由被告陳佩君填
    寫郵政存簿儲金提款單、存款單，蓋用印章等語（1785號偵
    卷第12頁背面至第15頁）。經查：
　⒈被告3人於106年9月30日帶同王蔡茶妹前往峨嵋郵局，由被告
    陳佩君填寫郵政存簿儲金提款單、存款單蓋用王蔡茶妹印章
    ，辦理解除王蔡茶妹定存帳戶內未到期之2筆定存金170萬元
    、90萬元，並將其郵局帳戶內200萬元，轉存至王○佑帳戶內
    乙節，業經本院認定如前，且為被告3人所不爭執，是此部
    分事實堪認屬實。
　⒉公訴意旨雖認王蔡茶妹106年間日常生活無法自理需外籍看護
    照顧，且因病服用藥物而有精神不濟之副作用，又因高齡老
    邁亦伴有重聽、記憶不佳等難以辨識外界事物之情形，並以
    證人王呂淑熹、王鳳珍、王柏姿、王呂奕達、陳宇蓉等人證
    述被害人生前精神恍惚，健康不佳並患有重聽等語（910號
    他卷第48頁至第50頁、第55頁至第57頁、第112頁背面；224
    3號他卷第146頁至第147頁），以及臺大醫院竹東分院門診
    病歷紀錄、臺大醫院竹東分院107年7月5日臺大竹東分綜字
    第1070002440號函及其附病歷摘要、臺大醫院竹東分院107
    年5月15日臺大竹東分綜字第1070001687號函及其附門診病
    歷紀錄、臺大醫院竹東分院107年4月20日臺大竹東分綜字第
    1070001166號函及其附病症暨失能診斷證明書各1份（910號
    他卷第5頁至第18頁、第62頁至第64頁、第66頁至第75頁；2
    243號他卷第21頁至第22頁）作為依據。查：
　⑴依王蔡茶妹死亡證明書上載，王蔡茶妹係於107年2月6日21時
    20分因高血壓性心臟病而心肺衰竭自然死亡（910號他卷第3
    3頁）。另就王蔡茶妹生前於106年間所服用藥物之副作用一
    節函詢臺大醫院竹東分院，經該院以107年7月5日臺大竹東
    分綜字第1070002440號函及其附病歷摘要稱：王蔡茶妹於10
    6年間所服用之Lexotan藥物具有改善焦慮、緊張、鎮靜與肌
    肉鬆弛作用，此藥副作用有嗜睡、抑鬱、眩暈、噁心，被害
    人年邁亦有心臟問題及生理疾病，故精神恍惚或記憶力不佳
    的狀態需進一步評估時間、頻率和嚴重度，原因為何或是否
    有多重原因亦需進一步釐清等語（他字2243號卷第21頁至第
    22頁），是王蔡茶妹生前所服用之藥物雖有嗜睡、抑鬱、眩
    暈、噁心等副作用，但是否有精神恍惚或記憶力不佳仍需釐
    清，檢察官並就此節復函詢臺大醫院竹東分院，經該院以10
    7年8月9日臺大竹東分綜字第1070002754號函及其附病歷摘
    要稱：無法判定王蔡茶妹之精神狀態是否有精神恍惚或記憶
    力不佳等問題等語（他字2243號卷第25頁至第26頁），足證
    王蔡茶妹生前於106年間雖服用藥物有前開副作用，然無從
    判定是否有精神恍惚、記憶力不佳之情形，故徒憑前開資料
    ，尚不足以認定王蔡茶妹於106年9月30日辦理解除定存並匯
    款轉存時，係處於無意識或無法辨識外界事物之意識狀態。
　⑵且據證人即峨眉村七星村村長郭光營於原審審理時證稱：王
    蔡茶妹為其姑姑，社區發展會聚會時會與被害人見面談話，
    在王蔡茶妹過世前半個月即15至20天左右，我們兄弟還有去
    探望王蔡茶妹，當時王蔡茶妹還認得我意識也還清醒，而在
    王蔡茶妹過世前一年，其身體及精神狀況都還好，就有些重
    聽及腳不方便等語（原審卷第464頁至第466頁），亦徵王蔡
    茶妹生前並無精神恍惚之情。
　⑶證人謝智宏於原審中具結後證稱：「106年9月30日王蔡茶妹
    到峨眉郵局辦理什麼業務？）106年9月30日下午1點多的時
    候，黎秀琴和她的小孩開車推著王蔡茶妹女士來郵局，說要
    辦理定存終止，定存終止的話因為王蔡茶妹本人有臨櫃，所
    以是可以辦理的，當然我們是要查證存款人本人的意思，那
    我就有詢問王蔡茶妹女士，但因為王蔡茶妹的聲音比較小，
    而且王蔡茶妹坐輪椅、身體很虛弱，所以我還特地從營業廳
    走出去到王蔡茶妹面前用客語詢問王蔡茶妹是否要把定存終
    止，王蔡茶妹有回答我，但因為王蔡茶妹身體比較虛弱、回
    答比較小聲，我在辦理時為了要比較周全，我有請王蔡茶妹
    在她的定期存單上簽名，王蔡茶妹簽名的時候，因為她身體
    比較虚弱所以僅簽了一個『王』，我覺得這樣就可以了，因為
    在定期存單上簽名，在我們的作業規定裡面並不是必要的，
    但是我為了周全，因為王蔡茶妹身體比較虛弱，而且在峨眉
    地區那個地方老人家也很多，我也很怕這樣的爭議，那我經
    過詢問之後，請王蔡茶妹在定期存單簽名，王蔡茶妹沒有簽
    全名，但我認為說王蔡茶妹有簽名，就是意思表示已經完成
    了，所以我就繼續辦理終止定期存單的業務。」、「（解完
    定期存單之後，是否還有匯款的部分？)有，定期存款解約
    之後一定要存到存款人的活期戶頭，就是郵政存薄儲金，存
    進去之後，只要印章、密碼正確，後續動作我們只要盡到關
    懷顧客就好，那關於這一點，在要匯款出去…因為王蔡茶妹
    剛開始只有跟我表示要定存解約，那存到戶頭這部分是完全
    沒有問題，之後有說要再把錢匯出去，因為金額比較大，確
    實金額我忘記了，但是金額比較大的我都會再詢問一下當事
    人的意思，我會跟他講說，那個錢出去了，除非對方還你，
    不然不會再回來，那關於這一點，詢問王蔡茶妹女士，王蔡
    茶妹跟我點頭說『對』，大致就是這樣子。」「（王蔡茶妹在
    定存解約跟匯款的過程，其精神狀態如何？）她的精神狀態
    看起來是0K的，因為如果客人情緒看起來比較緊張，我們也
    會怕客人有被脅迫或怎樣，如果我們辦理時客人神情異樣，
    我們都會停止、再去詢問他到底是不是這個意思，如果有爭
    議的話，我們是不願意辦的。」、「(請求提示110年度訴字
    第259號卷第178、180頁定存單，你方稱106年9月30日在場
    陪同王蔡茶妹的人是誰你不清楚，那106年9月30日當時王蔡
    茶妹的簽名是否就是這兩張文件上面的『王』字？）對，就是
    這個沒錯。」、「（之前在檢察官那邊作證時提及，你有用
    客語跟王蔡茶妹問說定期的錢要全部領出來嗎，然後你有提
    到有一個灰衣跟黃衣的女生（即陳佩君、黎秀琴）轉頭跟王
    蔡茶妹說『是』，所以你所謂兩名女子有引導黎秀琴回答的狀
    況，這是什麼情形？）他們有引導，但是都會被我制止，因
    為我一定要當事人很清楚的、意識清楚的回答我，之後我才
    會辦，這一點我們做這個行業的是很注意的，如果是她引導
    的，譬如說『王』是抓著王蔡茶妹的手簽的，這個我們也不會
    允許，這個我們都有責任的。」等語明確（原審卷第500-50
    1頁、503頁、506頁），核與證人謝智宏於偵查中之證述大
    致相符（他卷第910號第122頁至第123頁、第138頁至第139
    頁），而原審當庭勘驗如附件所示王蔡茶妹於106年9月30日
    至峨嵋郵局之錄影光碟內容，確實如證人謝智宏前開所述，
    有數次親自與王蔡茶妹對話，王蔡茶妹並在與謝智宏對話時
    點頭，有原審110年9月27日勘驗筆錄存卷可憑（原審卷第30
    4頁至第307頁），核與證人謝智宏之前述證述大致相符；且
    證人謝智宏於偵訊時證稱：因為我跟王蔡茶妹說要簽名，所
    以灰衣女子有跟王蔡茶妹說「郵局的人要你在上面簽名」。
    王蔡茶妹是老人家，灰衣女子、黃衣女子會不斷重複跟王蔡
    茶妹說一樣的問題及事情等語（他卷第910號卷第138頁反面
    )，顯見被告黎秀琴、陳佩君僅係因王蔡茶妹重聽，而不斷
    重複告知王蔡茶妹謝智宏所詢問之問題，並非刻意引導王蔡
    茶妹。並觀原審勘驗內容，被害人當日至峨嵋郵局辦理業務
    時，除與謝智宏就辦理業務有所交談外，亦與當日陪同之被
    告3人、看護等人均有互動，甚且王蔡茶妹主動向看護拿取
    帽子後自行戴上，並用手確認帽子是否戴正等情（原審卷第
    304-307頁），互核證人謝智宏對王蔡茶妹意識狀態之觀察
    ，足認王蔡茶妹於106年9月30日至峨嵋郵局當日並非無意識
    或無法辨識外界事物之狀態。
　⑷另證人王呂淑熹、王呂奕達、陳宇蓉雖偵查中證稱於107年2
    月5日當日查悉被告黎秀琴自王蔡茶妹帳戶內之款項有匯出2
    00萬之情時，王蔡茶妹不知道200萬元有被領走之情況等情
    （他字2243號卷第49頁-50頁），惟證人王呂奕達亦證稱：
    當下王蔡茶妹表示「為什麼這麼貪心？不滿足」等語（他字
    2243號卷第49頁背面）、陳宇蓉證稱：王蔡茶妹問我媽媽王
    呂淑熹說「我戶頭還剩多少錢？」，王呂淑熹說了1個數字
    ，但我忘記王呂淑熹說被匯走多少錢了，王蔡茶妹就有一點
    被嚇到，說「本子裡怎麼只剩下這些錢？」（他字2243號卷
    第50頁），足徵王蔡茶妹直至107年2月5日仍有辨識之能力
    。
　⑸佐以王蔡茶妹當日親自在170萬元、90萬元之郵政定期儲金存
    單2份背面上均簽屬「王」字等情（原審卷第177頁至第178
    頁、第179頁至第180頁），除與證人謝智宏前開證述相符外
    ，並觀其字跡筆畫雖略顯歪斜，然仍屬清晰可辨所欲書寫之
    文字為「王」字，堪認王蔡茶妹於106年9月30日確經謝智宏
    確認其精神狀態清楚、得以辨別事務，在意識狀態清楚下，
    表意要辦理解除定存金並匯款轉存至王○佑之帳戶內無訛。
    故被告陳佩君填寫郵政存簿儲金提款單、存款單蓋用被害人
    印章，確實係在王蔡茶妹授權同意下所為，而難認被告3人
    有行使偽造私文書之犯行。
　⒊揆諸前揭說明，本件依卷內事證，尚無充足之證據可認被告
    黎秀琴有行使偽造私文書；被告王鵬檳、陳佩君有幫助行使
    偽造私文書之犯行，自無從逕為不利被告3人之認定。綜合
    上開說明，公訴意旨就被告3人涉犯行使偽造私文書罪嫌部
    分，未達無合理懷疑而能認定有罪之程度，自無從逕認定被
    告3人涉犯前開行使偽造私文書犯行，然被告3人涉犯行使偽
    造私文書罪嫌部分倘成立犯罪，此部分與被告3人前揭侵占
    犯行之有罪部分，有裁判上一罪之想像競合關係，是就此爰
    不另為無罪之諭知。　　
五、維持原判決及駁回上訴之理由：
　㈠檢察官上訴針對原審就行使偽造私文書不另為無罪之諭知部
    分，惟此部分業經本院說明未達無合理懷疑而能認定有罪之
    程度，自無從逕認定被告黎秀琴有行使偽造私文書；被告王
    鵬檳、陳佩君有幫助行使偽造私文書之犯行。檢察官上訴理
    由，無非是就原審證據之取捨、心證之認定再事爭執。此外
    ，檢察官並無聲請調查證據，以證明被告3人確有偽造文書
    之犯行，檢察官上訴指摘原審不另為無罪諭知部分不當，為
    無理由，應予駁回。
　㈡原審於量刑時審酌被告黎秀琴為被害人之二媳；被告王鵬檳
    、陳佩君分別為被害人之孫子、孫媳婦，卻將被害人原作為
    支付看護而暫放在王○佑帳戶之200萬元予以侵占，所為甚所
    不該，併考量被告3人前均無前案紀錄，有本院被告3人前案
    紀錄表3份在卷可參，其等素行均稱尚可，衡以被告3人迄未
    與告訴人達成和解，未曾正視其等所為，難認其等犯後態度
    良好；並兼衡被告黎秀琴國小畢業之智識程度，現從事自由
    業，已婚、配偶過世，育有成年子女4名，目前獨居，家庭
    經濟狀況小康；被告王鵬檳大學畢業之智識程度，現從事資
    訊業，已婚與被告陳佩君育有成年子女1名，與配偶被告陳
    佩君同住，家庭經濟狀況小康；被告陳佩君大學畢業之智識
    程度，現從事製造業，已婚與被告王鵬檳育有成年子女1名
    ，與配偶被告王鵬檳同住，家庭經濟狀況小康等一切情狀，
    分別量處有期徒刑7月、7月、6月，並就被告陳佩君部分諭
    知易科罰金之折算標準，所為量刑已就刑法第57條規定詳為
    審酌，既未逾越法定刑度，亦無濫用自由裁量之權限，並無
    明顯失當或不合比例原則之處。被告3人上訴主張量刑過重
    ，請求從輕量刑，均無理由，均應予駁回。
六、緩刑宣告之說明：
　　被告3人未曾受有期徒刑以上刑之宣告，有本院被告前案紀
    錄表在卷可稽（本院卷第123至127頁），審酌被告王鵬檳本
    案之犯罪所得200萬元，業與其他全體繼承人就被害人遺產
    分割達成協議，有和解書在卷可稽(本院卷第87至91頁)，且
    告訴人亦表示宥恕被告3人及請求法院從輕量刑並給予緩刑
    宣告之機會（本院卷第89、154頁），堪信被告3人均已取得
    告訴人之諒解。是本院認被告經此偵、審程序及刑之宣告，
    當知所警惕，因認對其所宣告之刑，以暫不執行為適當，爰
    併予宣告緩刑3年，以啟自新。　
七、撤銷改判部分（即原判決關於沒收部分）
　㈠按修正後刑法刪除沒收為從刑之規定，明確定義沒收為「刑
    罰及保安處分以外之法律效果」，具備獨立性，且得由檢察
    官另聲請法院為單獨沒收之宣告，故「沒收」得與「罪刑部
    分」截然區分。是原判決僅就沒收部分有所違誤，而於本案
    部分認事用法正確時，本院自得僅就沒收部分諭知撤銷。
　㈡原審就被告王鵬檳本件犯行，諭知未扣案之犯罪所得共200萬
    元沒收，於全部或一部不能沒收或不宜執行沒收時，追徵其
    價額，固非無見。惟按犯罪所得已實際合法發還被害人者，
    不予宣告沒收或追徵，刑法第38條之1第5項定有明文。本案
    被告3人所提領之犯罪所得200萬元，業於上訴期間與告訴人
    及其他繼承人達成和解，並履行完畢，業據前述，依上開規
    定，自無宣告沒收之必要。原審未及審酌，自有未洽，被告
    王鵬檳此部分上訴有理由，應由本院就此部分予以撤銷，並
    依刑法第38條之1第5項規定，不予宣告沒收或追徵。
據上論斷，應依刑事訴訟法第368條、第369條第1項前段、第364
條，刑法第74條第1項第1款，判決如主文。
本案經檢察官林佳穎提起公訴，檢察官劉正祥提起上訴，檢察官
曾鳳鈴到庭執行職務。
中　　華　　民　　國　　111 　年　　8 　　月　　17　　日
                  刑事第七庭    審判長法　官  孫惠琳
                                      法　官  張育彰
                                      法　官  王惟琪
以上正本證明與原本無異。
被告不得上訴。
檢察官如不服本判決，應於收受送達後20日內向本院提出上訴書
狀，惟須受刑事妥速審判法第9條限制。其未敘述上訴之理由者
，並得於提起上訴後20日內向本院補提理由書(均須按他造當事
人之人數附繕本)「切勿逕送上級法院」。
刑事妥速審判法第9條：
除前條情形外，第二審法院維持第一審所為無罪判決，提起上訴
之理由，以下列事項為限：
一、判決所適用之法令牴觸憲法。
二、判決違背司法院解釋。
三、判決違背判例。
刑事訴訟法第 377 條至第 379 條、第 393 條第 1 款之規定，
於前項案件之審理，不適用之。
                                      書記官  戴廷奇 
中　　華　　民　　國　　111 　年　　8 　　月　　22　　日